臺灣臺南地方法院民事判決　九十年度訴字第二四五八號
　　原　　　告　甲○○
　　被　　　告　乙○○
右被告因過失傷害案件，原告提起侵權行為損害賠償刑事附帶民事訴訟，經本院交通
法庭裁定移送（九十年度交附字第二一五號），本院判決如左：
被告應給付原告新台幣壹仟柒佰參拾元，及自民國九十年十月十二日起至清償日止，
按週年利率百分之五計算之利息。
原告其餘之訴駁回。
訴訟費用由被告負擔百分之一，餘由原告負擔。
本判決第一項原告得為假執行。但被告如於假執行程序實施前，以新台幣壹仟柒佰參
拾元為原告預供擔保，得免為假執行。
原告其餘假執行之聲請駁回。
甲、原告方面：
一、聲明：求為判決：
(一)被告應給付原告新台幣　(下同)一千二百八十九萬四千四百二十六元，及自起訴
　　狀繕本送達翌日起至清償日止，按週年利率百分之五計算之利息。
(二) 訴訟費用由被告負擔。
(三)願供擔保請准宣告假執行。
二、陳述：
(一)被告於民國八十九年十一月二十二日晚上十時許，將其所有之ＹＰ－五七七九號
　　廂型客貨車停於路邊，理應注意汽車停車時，應依車輛順行方向緊靠路邊右側，
　　及顯有妨害他車通行之處所，不得停車，且停於路邊之車輛在夜間照明不清之道
　　路，均應顯示停車燈光或反光標誌。而依當時情形，又無不能注意之情形，竟疏
　　於注意及此，未緊靠道路右側而貿然將上開廂型客貨車停於台南縣歸仁鄉○○路
　　八四一號前道路機車道上，亦無顯示停車燈光或反光標誌。嗣於同日晚上十時許
　　，原告騎乘車號ＬＣＨ－四八三號機車行經該處時，因閃避不及而擦撞該汽車左
　　後側，致原告人車倒地，受有雙腳擦傷、胸痛、頭暈等傷害。
(二)按不法侵害他人之身體或健康者，對於被害人因此喪失或減少勞動能力，或增加
　　生活上之需要時，應負損害賠償責任。為民法第一百九十三條第一項所明定。又
　　不法侵害他人之身體、健康；被害人雖非財產上之損害，亦得請求賠償相當之金
　　額，為同法第一百九十五條第一項前段所明定。原告因被告不法之侵害，受有下
　　列損害，依上揭法令規定應由被告負損害賠償責任：
　　(1)醫藥費：九千九百六十四元：原告人車倒地，受有雙腳擦傷、胸痛、頭暈之內
　　　傷。上述內傷西藥無法治療，需服用中藥治療，原告支出醫藥費九千九百六十
　　　四元，有收據二十七張在卷可稽。
　　(2)慰藉費：一千二百八十八萬四千四百六十二元：
　　　原告原係民國三十七年一月十五日出生，前在第一商業銀行總行擔任出納主任
　　　之職，自受被告不法侵害經常頭暈，致所任工作經常錯帳，於九十年三月二十
　　　日服務銀行予以警告，此有平時考核通知一歸字第三二一號可稽，旋於九十
　　　年七月十二日經服務銀行予以資遣，距退休日尚有十一年六個月；依每年薪資
　　　所得金額0000000元計算減少收入金額00000000元，計算方式
　　　如下：一，一０二，三八八×一一，五＝一二，八八四，四六二元此有八十九
　　　年各類所得扣繳憑單影本可稽。因此以上述資遣後減少之退休金額為計算慰藉
　　　金之標準。
三、證據：台南市立醫院驗傷診斷書一紙，醫療收據二十七張，第一商業銀行一歸
　　字第三二一號、考核通知及資遣給付明細通知各一紙。
乙、被告方面：
一、聲明：求為判決：
(一)原告之訴及假執行之聲請均駁回。
(二)訴訟費用由原告負擔。
(三)如受不利判決准供擔保免為假執行。
二、陳述：
(一)本件交通事故發生當時，被告所駕駛車牌號碼ＹＰ－五七七九號廂型車係靜止停
　　放於路邊，而事故地點並未設置或劃有不准停車標誌，且事故地點對側亦有水銀
　　燈一座足可照明，倘若原告當時並未超速行駛，並注意車前狀況，應不致發生本
　　件車禍，故被告於本件事故之發生，應難認有責任原因之事實存在。再者，本件
　　事故發生後，被告立即通知救護車前來，但原告當時表示未受傷，不願上救護車
　　，此情有台南縣消防局消防分隊之工作記錄、救護記錄表影本在卷足憑，故原告
　　於事發翌日前往台南市立醫院診斷之傷勢，應非緣起本件交通事故，其據此而請
　　求被告賠償，自屬無據。
(二)退步而言，倘若鈞院認被告於本件事故之發生有責任原因之事實存在，原告所起
　　訴主張之損害賠償金額，亦嫌過高。茲說明于后：
　　(1)醫藥費部分：健保係強制性社會保險，僅為醫療給付，由健保機關逕向醫療單
　　　位支付，並非向投保人給付，倘不請求健保給付，而由加害人支付，健保機關
　　　亦不因此而給付投保人，投保人亦不因而獲得該給付。故本件就健保給付所給
　　　付八百四十二元部分，原告自難謂有損害，而不得向被告請求。據台南市立醫
　　　院九一南市醫字第０六九號函之說明，服用中藥對原告所受傷勢，並無證據顯
　　　示有任何幫忙，故服用中藥之支出，原告應不得向被告請求。又當事人因傷害
　　　所支出之診斷書費用，非因侵權行所財產上之損害，不得請求賠償。故有關診
　　　斷書費用之支出，原告亦不得向被告請求。合計原告得請求之醫療費用之支出
　　　金額，應為三百六十元。
　　(2)慰藉金部分：按民法第一百九十五條第一項係規定，不法侵害他人之身體、健
　　　康、名譽、自由信用、隱私、貞操，或不法侵害其他人格法益而情節重大者，
　　　被害人雖非財上之損害，亦得請求賠償相當之金額。故如屬財產上之損害，自
　　　不得依此條文之規定請求賠償。查本件原告以其遭第一銀行資遣後，減少之退
　　　休金金額，援引民法第一百九十五條之第一項之規定，請求被告應予賠償，應
　　　無理由。再者，損害賠償之債，以有損害之發生及有責任原因之事實，並二者
　　　之間，有相當因果關係為成立要件。本件既僅屬輕微之交通事故，衡諸經驗法
　　　則，應不可能導致原告遭資遣，亦即原告遭銀行資遣與本件交通事故，並無相
　　　當因果關係存在，其遭銀行資遣所受損害，自不得向被告請求賠償。又原告經
　　　第一銀行通知之不良事蹟有：主管交辦事項敷衍了事，未積極學習及改善工作
　　　品質效率。擔任出納主任工作經常錯誤，影響全行下班及團隊士氣。如此之不
　　　良事蹟，顯亦非本件輕微交通事故所能造成，益徵原告遭銀行資遣與本件交通
　　　事故，並無相當因果關係存在。
(三)損害之發生或擴大，被害人與有過失者，法院得減輕賠償金額，或免除之。民法
　　第二百一十七條第一項定有明文。查本件交通事故既緣起原告超速行駛，並未注
　　意車前狀況，而撞及靜止之車輛，縱認被告應負擔過失責任，原告亦決屬與有過
　　失，即原告於本件事故之發生至少應負擔十分之九之過失責任，敬請准予依上揭
　　法文規定減輕或免除被告之賠償金額。
三、證據：台南縣防局消防工作紀錄一份。
丙、本院依職權調台灣高等法院台南分院九十一年度交上易字第四號刑事卷件並依聲
　　請函台南市立醫院查原告醫療費用、有無服用中藥必要及函第一商業銀行查原告
　　資遣原因。
　　理　　　由
一、本件原告原起訴請求被告應給付一千二百九十萬二千零三十六元，及自起訴狀繕
　　本送達翌日起至清償日止，按週年利率百分之五計算之利息，後撤回機車修理費
　　用七千六百一十元，減縮為被告應給付一千二百八十九萬四千四百二十六元，及
　　自起訴狀繕本送達翌日起至清償日止，按週年利率百分之五計算之利息，依民事
　　訴訟法第二百五十五條第一項第三款尚無不合。
二、原告起訴主張：被告於八十九年十一月二十二日晚上十時許，將其所有之ＹＰ－
　　五七七九號廂型客貨車停於路邊，理應注意汽車停車時，應依車輛順行方向緊靠
　　路邊右側，及顯有妨害他車通行之處所，不得停車，且停於路邊之車輛在夜間照
　　明不清之道路，均應顯示停車燈光或反光標誌。而依當時情形，又無不能注意之
　　情形，竟疏於注意及此，未緊靠道路右側而貿然將上開廂型客貨車停於台南縣歸
　　仁鄉○○路八四一號前道路機車道上，亦無顯示停車燈光或反光標誌。嗣於同日
　　晚上十時許，原告騎乘車號ＬＣＨ－四八三號機車行經該處時，因閃避不及而擦
　　撞該汽車左後側，致原告人車倒地，受有雙腳擦傷、胸痛、頭暈等傷害。爰請求
　　醫藥費九千九百六十四元，精神慰藉費：一千二百八十八萬四千四百六十二元，
　　合計一千二百八十九萬四千四百二十六元，及自起訴狀繕本送達翌日起至清償日
　　止，按週年利率百分之五計算之利息等語。
三、被告則以：本件交通事故發生當時，被告所駕駛車牌號碼ＹＰ－五七七九號廂型
　　車係靜止停放於路邊，而事故地點並未設置或劃有不准停車標誌，且事故地點對
　　側亦有水銀燈一座足可照明，倘若原告當時並未超速行駛，並注意車前狀況，應
　　不致發生本件車禍，故被告於本件事故之發生，應難認有責任原因之事實存在。
　　又本件事故發生後，被告立即通知救護車前來，但原告當時表示未受傷，不願上
　　救護車，故原告於事發翌日前往台南市立醫院診斷之傷勢，應非緣起本件交通事
　　故。再倘若認被告於本件事故之發生有責任原因之事實存在，原告所起訴主張之
　　損害賠償金額，亦嫌過高。醫藥費部分僅得請求原告支出之金額三百六十元；而
　　精神慰籍金部分，本件僅屬輕微之交通事故，衡諸經驗法則，應不可能導致原告
　　遭資遣，亦即原告遭銀行資遣與本件交通事故，並無相當因果關係存在，其遭銀
　　行資遣所受損害，自不得向被告請求賠償。再損害之發生或擴大，被害人與有過
　　失者，法院得減輕賠償金額，或免除之。本件交通事故既緣起原告超速行駛，並
　　未注意車前狀況，而撞及靜止之車輛，縱認被告應負擔過失責任，原告亦決屬與
　　有過失，即原告於本件事故之發生至少應負擔十分之九之過失責任，請准依法減
　　輕或免除被告之賠償金額云云，資為抗辯。
四、原告主張：被告於八十九年十一月二十二日晚上十時許，將其所有之ＹＰ－五七
　　七九號廂型客貨車停於路邊，理應注意汽車停車時，應依車輛順行方向緊靠路邊
　　右側，及顯有妨害他車通行之處所，不得停車，且停於路邊之車輛在夜間照明不
　　清之道路，均應顯示停車燈光或反光標誌。而依當時情形，又無不能注意之情形
　　，竟疏於注意及此，未緊靠道路右側而貿然將上開廂型客貨車停於台南縣歸仁鄉
　　○○路八四一號前道路機車道上，亦無顯示停車燈光或反光標誌。嗣於同日晚上
　　十時許，原告騎乘車號ＬＣＨ－四八三號機車行經該處時，因閃避不及而擦撞該
　　汽車左後側，致原告人車倒地，受有雙腳擦傷、胸痛、頭暈等傷害。業據原告陳
　　明在卷，並提出台南市立醫院診斷證明書一紙為證。被告上揭過失傷害刑事部分
　　復經台灣台南地方法院檢察署檢察官偵查終結提起公訴，嗣經台灣高等法院台南
　　分院刑事庭以九十一年度交上易字第四號　(本院九十年度交易字第四二一號)判
　　處被告拘役十日，如易科罰金，以三百元折算一日確定之事實，復經本院調閱前
　　開刑事卷件核實無誤。按顯有妨害他車通行之處所，不得停車。停於路邊之車廂
　　，遇畫晦、風沙、雨雪、霧靄時，或在夜間無燈光設備或照明不清之道路，均應
　　顯示停車燈光或反光標識。道路交通安全規則第一百一十二條第一項第九款、第
　　十三款分別定有明文。被告自應注意遵守上開規定，而依當時路況，並無不能注
　　意情形，竟疏未注意，致原告所騎機車疏未注意車前狀況發生碰撞受有傷害，被
　　告自有過失，而其過失行為與原告受傷間有相當因果關係，參之被告被訴過失傷
　　害刑事案件經偵審結果，亦同此認定。是原告主張其因被告之過失行為而受有傷
　　害等情，即堪信為真實。
五、按因故意或過失，不法侵害他人之權利者，負損害賠償責。又不法侵害他人之身
　　體或健康者，對於被害人因此喪失或減少勞動能力或增加生活上之需要時，應負
　　損害賠償責任。再不法侵害他人之身體、健康、名譽或自由者，被害人雖非財產
　　上之損害，亦得請求賠償相當之金額，民法第一百八十四條第一項前段、第一百
　　九十三條第一項、第一百九十五條第一項分別定有明文。又損害賠償，除法律另
　　有規定或契約另有訂定外，應以填補債權人所受損害及所失利益為限。依通常情
　　形或依已定之計劃、設備或其他特別情事，可得預期之利益，視為所失利益，民
　　法第二百十六條亦有規定。被告李麗華就本件應負侵權行為責任，既如前述，則
　　原告請求被告賠償其所受之損害，即有理由。
六、茲就原告請求被告給付之金額是否有當，分別審核如左：
　　(1)醫療費用九千九百六十四元部分：按保險對象因汽車交通事故，經本保險提供
　　　醫療給付者，本保險之保險人，得向強制汽車責任保險之保險人代位請求該項
　　　給付，全民健康保險法第八十二條定有明文。此係關於保險代位之規定，且此
　　　規定係屬保險法第一百三十條、第一百三十五條準用同法第一百零三條關於健
　　　康、傷害保險無保險代位規定之特別法，則於有參加全民健康保險之被保險人
　　　因汽車交通事故，經中央健康保險局支付醫療費用者，自應優先適用本條。而
　　　所謂之保險代位，其性質並非係一種代位權，而係法定的請求權移轉，故如有
　　　保險代位之情形，受害人自因其該部分之損害賠償請求權已移轉給中央健康保
　　　險局，而不得再向加害人請求。原告主張其因被告不法傷害送醫治療，經本院
　　　函台南市立醫院以：原告醫療費用自付額為四百六十元 (醫療費用共一千三百
　　　零二元，其中八百四十二元為健保給付，四百六十元為自付額) ，業據該院九
　　　十一年一月三十一日九一南市醫字第０六九號函復在卷，是原告此部份請求應
　　　予准許。再原告以其所受內傷西藥無法治療，需服用中藥治療，惟據台南市立
　　　醫院前函以：患者　(指原告)於八十九年十一月二十三日，因騎機車撞到停在
　　　路旁的汽車，致身體多處摔傷併前胸從後背疼痛。理學檢查及Ｘ─RAY檢查，
　　　並無重大傷勢，經處理後離院，服中藥對此次外傷，並無證據顯示有何幫助等
　　　語。況原告亦自認中藥是自已買的，沒有醫生處方等詞。則原告請求中醫部分
　　　之九千五百零四元，既無醫師囑付，顯非治療必要費用，此部分所請，應屬無
　　　據。
　　(2)精神慰撫金一千二百八十八萬四千四百六十二元部分：
　　　原告主張其因被告之不法侵害行為，受有雙腳擦傷、胸痛、頭暈等傷，業如前
　　　述。雖原告以其係民國三十七年一月十五日出生，前在第一商業銀行總行擔任
　　　出納主任之職，自受被告不法侵害經常頭暈，致所任工作經常錯帳，於九十年
　　　三月二十日服務銀行予以警告，旋於九十年七月十二日經服務銀行予以資遣，
　　　距退休日尚有十一年六個月；依每年薪資所得金額一百一十二萬零三百八十八
　　　元計算減少收入金額為一千二百八十八萬四千四百六十二元為計算慰藉金之標
　　　準云云。然查：本院函第一商業銀行，據該行歸仁分行於九十一年三月十一日
　　　歸仁字第五八號函復以：原告平時考核不良事蹟，係自九十年三月七日接任出
　　　納主任開始，因為擔任年納主任工作，經常錯帳引起全體員工加入抓帳工作，
　　　影響下班時間且主管交辦事項未能如期完成，敷衍了事未盡改善工作及品質效
　　　率，以致單位主管依平時考核通知予以警告等語。況本件車禍原告所受雙腳擦
　　　傷、胸痛、頭暈等輕微之傷勢，參酌台南市立醫院０六九號函，原告騎機車撞
　　　到被告停在路旁的汽車，致身體多處摔傷併前胸從後背疼痛，並無重大傷勢，
　　　經處理後即離院等詞，則原告經受僱銀行資遣乃因個人行為與車禍並無因果關
　　　係，原告據此計算精神慰籍金依法無據。爰審酌原告傷勢，所受痛苦情狀輕微
　　　，認應由被告支付相當於約原告一日所得三千元之精神慰撫金，始為適當。逾
　　　此部份之請求，為無理由，不應准許。
　　(3)又按民法第二百十七條第一項規定：損害之發生或擴大，被害人與有失者，法
　　　院得減輕賠償金額或免除之。所謂被害人與有過失，係指被害人苟能盡其善良
　　　管理人之注意，即得避免其捐害之發生擴大，竟不注意之意。如被害人之使用
　　　人而與有過失者，則應類推適用民法第二百二十四規定，依民法第二百十七條
　　　規定減免債務人之賠償金額。最高法院八十三年度台上字第一七０一號裁判要
　　　旨可參。本件原告乘車號ＬＣＨ－四八三號機車，未注意車前狀況，並隨時採
　　　取必要之安全措施，有違道路交通安全規則第九十四條第三項規定，與被告前
　　　揭過失行為同為肇事原因，有前開刑事卷可參。則本件車禍之發生，兩造均為
　　　肇事原因，本院認兩造各應負百分之五十之過失責任，自應減輕被告百分之五
　　　十之賠償金額。依此計算，被告應賠償原告之損害為一千七百三十元（計算方
　　　式：醫療費用四百六十元加精神慰籍金三千元，合計三千四百六十元除以二為
　　　一千七百三十元）。
七、綜上所述，原告基於侵權行為損害賠償之法律關係，請求被告給付一千七百三十
　　元，及自附帶民事起訴狀繕本送達翌日即九十年十月十二日起至清償日止，按週
　　年利率百分之五計算之利息，即有理由，應予准許，逾此部份之請求，則無理由
　　，應予駁回。
八、兩造陳明願供擔保，聲請宣告假執行或免為假執行，經核原告勝訴部份未逾一千
　　元　(銀元；新台幣三千元)，依職權宣告假執行，被告酌定相當之擔保金額宣告
　　之；原告其餘假執行之聲請，因訴之駁回而失所依據，不予准許。
九、結論：本件原告之訴為一部有理由、一部無理由，依民事訴訟法第七十九條但書
　　、第八十五條第一項但書、三百八十九條第一項第五款、第三百九十二條，判決
　　如主文。
中　　　華　　　民　　　國　　九十一　　年　　　四　　　月　　十六　　日
                                臺灣臺南地方法院民事第一庭
~B法　　　官　蘇清水
右為正本係照原本作成
如對本判決上訴，須於判決送達後廿日內向本院提出上訴狀
中　　　華　　　民　　　國　　九十一　　年　　　四　　　月　　十六　　日
~B法院書記官　陳金堂
